臺灣苗栗地方法院民事小額判決　　　　 96年度苗小字第484號
原　　　告　甲○○
被　　　告　乙○○
　　　　　　　　　　　之2
上列當事人間請求侵權行為損害賠償事件，本院於民國96年11月
8 日言詞辯論終結，判決如下：
    主  文
被告應給付原告新臺幣貳萬伍仟玖佰肆拾貳元，及自民國九十六
年四月十日起至清償日止，按週年利率百分之五計算之利息。
原告其餘之訴駁回。
訴訟費用新臺幣貳仟元，由被告負擔十分之三；餘由原告負擔。
本判決原告勝訴部分得假執行。
    事實及理由
壹、程序方面：
（一）訴狀送達後，原告不得將原訴變更或追加他訴，但擴張或
      減縮應受判決事項之聲明者，不在此限，民事訴訟法第25
      5 條第1 項第3 款定有明文。本件原告原起訴請求被告應
      給付原告新臺幣（下同）96,950元，及自起訴之日起至清
      償日止，按週年利率百分之6 計算之利息，嗣於本院民國
      96年12月11日審理時當庭變更聲明為：被告應給付原告95
      ,700 元 ，及自起訴狀繕本送達翌日起至清償日止，按週
      年利率5 ％計算之利息。核屬減縮應受判決事項之聲明，
      揆諸首揭規定，並無不合，應予准許。
（二）被告經合法通知，未於言詞辯論期日到場，核無民事訴訟
      法第386 條各款所列情形，爰依原告之聲請，由其一造辯
      論而為判決。
貳、實體方面：
一、原告起訴主張：被告於94年3 月16日下午1 時10分許，駕駛
    車牌號碼5J-2080 號自用小客車，沿台6 線由北往南行駛，
    行經公館鄉台6 線與苗25線交岔路口（樟樹伯公口）處，欲
    由外線車道迴轉至對向車道時，疏未注意往來車輛，即越過
    內線車道貿然迴轉，致與行駛於內線車道由訴外人曾亞愛駕
    駛原告所有之車牌號碼GR-8868 號自用小客車（下稱系爭車
    輛）發生碰撞，造成系爭車輛受損，計支出修理費67,700元
    。又原告母親年92歲，當時生病於署立苗栗醫院住院治療，
    原告為探望母親，及其妻因業務需要，故於系爭車輛修理之
    94年3 月17日至同年4 月13日期間租車代步，共支出租車費
    用28,000元。為此，依據侵權行為之法律關係，提起本件訴
    訟等語。並聲明：被告應給付原告95,700元，及自起訴狀繕
    本送達被告翌日起至清償日止，按週年利率5 ％計算之利息
    。
二、被告未於言詞辯論期日到場，亦未提出書狀作何聲明或陳述
    。
三、查原告主張被告於94年3 月16日下午1 時10分許，駕駛車牌
    號碼5J-2080 號自用小客車，沿台6 線由北往南行駛，行經
    公館鄉台6 線與苗25線交岔路口（樟樹伯公口）處，欲由外
    線車道迴轉至對向車道時，疏未注意往來車輛，即越過內線
    車道貿然迴轉，致與行駛於內線車道由訴外人曾亞愛駕駛之
    系爭車輛發生碰撞，造成原告所有系爭車輛受損等情，業據
    其提出車輛受損照片、道路交通事故當事人登記聯單、系爭
    車輛汽車行車執照、上全汽車材料有限公司估價單、展馳汽
    車有限工司工作單（收據）等各1 件在卷為證（卷第5 至7
    頁、第12、27、29頁），並經本院依職權向苗栗縣警察局苗
    栗分局調取道路交通事故調查報告表、道路交通事故談話紀
    錄表及現場照片等（卷第17至22頁）核閱無誤。被告既經合
    法通知仍未到庭爭執，復未提出任何書狀供本院審酌，自堪
    信原告之主張為真實。從而被告就系爭車輛之損害應負損害
    賠償責任，堪可認定。
四、按汽車迴轉前，應暫停並顯示左轉燈光或手勢，看清無往來
    車輛，並注意行人通過，始得迴轉；道路交通安全規則第10
    6 條第5 款定有明文。查被告於肇事地點迴轉時，疏未注意
    左方內側車道尚有訴外人曾亞愛所駕駛之系爭車輛行駛，即
    貿然迴轉，致生本件車禍，其有過失責任甚明。是原告主張
    被告駕駛有過失而肇事乙節，堪信屬實。再按因故意或過失
    ，不法侵害他人之權利者，負損害賠償責任；汽車、機車或
    其他非依軌道行駛之動力車輛，在使用中加損害於他人者，
    駕駛人應賠償因此所生之損害；不法毀損他人之物者，被害
    人得請求賠償其物因毀損所減少之價額；民法第184 條第1
    項前段、第191 條之2 前段、第196 條分別定有明文。茲就
    原告請求之各項費用審酌如下：
（一）修車費用部分：
    (1)本件因被告之過失行為造成原告車輛受損，已如前述，揆
      諸前揭說明，原告自得依據侵權行為之法律關係，請求被
      告賠償損害。按物被毀損者，被害人依民法第196 條請求
      賠償物被毀損所減少之價額，得以修復費用為估定標準，
      但以必要者為限，例如修理材料費以新品換舊品應予折舊
      （參照最高法院77年第9 次民事庭會議決議）。本件系爭
      車輛，因前述車禍受損送修，經折價後計支出修理費67,
      700 元，其中零件費共46,425元（23125 ＋23300 ＝4642
      5） 、工資21,300元，有原告提出展馳汽車有限公司工作
      單、上全汽車材料有限公司估價單在卷為憑（見卷第12、
      29頁），自堪採信。查系爭車輛出廠年份係西元1987年（
      即民國76年，未載月日，以7 月1日 計），有系爭車輛之
      汽車行車執照在卷可稽（見卷第27頁），至事故發生94年
      3 月16日止，已使用17年又8 月15日，依上開說明，零件
      材料費46,425元部分應予折舊，方屬公允。又依營利事業
      所得稅查核準則第95條第8項 規定：「固定資產提列折舊
      採用定率遞減法者，以1 年為計算單位，其使用期間未滿
      1 年者，按實際使用之月數相當於全年之比例計算之，不
      滿1 月者，以1 月計」，依此方法計算結果，系爭車輛實
      際使用年數為17年又9 月。而依行政院所頒「固定資產耐
      用年數表」及「固定資產折舊率表」規定，自用小客車耐
      用年數為5 年，依定率遞減法每年折舊369/1000計算，則
      原告請求之零件材料費，依上開標準計算之折舊額已逾原
      額之9/10 。 又依所得稅法第54條第3 項：「採用定率遞
      減法者，其最後一年度之未折減餘額，以等於成本十分之
      一為合度。」之規定計算，上開零件材料費之折舊額為
      41,7 83 元（46,425×9/10＝41,783，小數點以下四捨五
      入），扣除上開折舊額後，原告所得請求之零件材料費用
      為4,64 2元（46,425－41,783＝4,642） 。加上工資費用
      21,300元，合計修車費用為25,942元。是原告得請求之修
      理費用為25,942元，逾此部分之請求應予駁回。
    (2)至原告遲於96年12月11日審理時始主張展馳公司修車用之
      零件均為中古品而非新品，並稱從零件價格即可知為中古
      品云云，惟零件之價格是否為中古品價格，涉及專業判斷
      ，非常人依其社會經驗與常識所能知悉，且原告復未舉證
      以實其說，徒空言主張，尚不足採。
（二）租車費用部分：
      原告主張修車期間為至醫院探望母親及其妻業務需要，故
      租車代步，支出租車費28,000元，並提出租車收據及住院
      醫療費用明細各1 紙為憑（卷第13、30頁）。惟至醫院探
      病之交通費用，非原告本身權利遭受被告不法侵害後所生
      之費用，且其尚可搭乘大眾交通運輸工具代步，非僅租車
      一途，是租車費用已非必要費用。另原告之妻因業務需要
      所支出之交通費用，更與被告之本件侵權行為無涉，故原
      告請求租車費用，自不應准許。
五、綜上所述，原告依侵權行為之法律關係，請求被告給付25,9
    42元，及自起訴狀繕本送達被告翌日即96年4 月10日起至清
    償日止，按週年利率百分5 計算之利息，為有理由，應予准
    許；逾此部分之請求，即無理由，應予駁回。
六、本件係訴訟標的金額在100,000 元以下之民事小額訴訟，本
    院為被告敗訴判決部分，應依民事訴訟法第436 條之20規定
    ，依職權宣告假執行。
七、據上論結，本件原告之訴為一部有理由，一部無理由，依民
    事訴訟法第436 條之23、第436 條第2 項、第79條，判決如
    主文。
中　　華　　民　　國　　96　　年　　12　　月　　13　　日
               苗栗簡易庭法　官　黃怡玲
以上正本係照原本作成。
如不服本判決，應於判決送達後20日內，以判決違背法令為理由
，向本院提出上訴狀並表明上訴理由，及須按他造當事人之人數
附繕本。
上訴理由應表明：
  一、原判決所違背之法令及其具體內容。
  二、依訴訟資料可認為原判決有違背法令之具體事實。
如未表明上訴理由者，應於上訴後20日內向本院提出上訴理由。
當事人如對本件訴訟內容有所疑義，得聲請閱卷。
                        書記官　劉依緹
中　　華　　民　　國　　96　　年　　12　　月　　13　　日
